【裁判字號】    92,台上,221
【裁判日期】    920114
【裁判案由】    妨害國幣懲治條例
【裁判全文】
最高法院刑事判決                                九十二年度台上字第二二一號
    上  訴  人  甲○○
右上訴人因妨害國幣懲治條例案件，不服台灣高等法院中華民國九十一年九月十三日
第二審判決（九十一年度上訴字第一五三八號，起訴案號：台灣台北地方法院檢察署
九十年度偵字第二五二０四號），提起上訴，本院判決如左：
    主  文
上訴駁回。
    理  由
按刑事訴訟法第三百七十七條規定，上訴於第三審法院，非以判決違背法令為理由，
不得為之。是提起第三審上訴，應以原判決違背法令為理由，係屬法定要件。如果上
訴理由狀並未依據卷內訴訟資料，具體指摘原判決不適用何種法則或如何適用不當，
或所指摘原判決違法情事，顯與法律規定得為第三審上訴理由之違法情形，不相適合
時，均應認其上訴為違背法律上之程式，予以駁回。本件上訴人甲○○上訴意旨略稱
：(一)、原判決認定上訴人有意圖供行使之用而偽造幣券之犯行，然上訴人所使用者並
非功能最佳之印表機，所印用印製之紙張亦僅為一般之用紙，又裁剪幣券之尺寸亦小
於真鈔，且所印製之幣券與真鈔亦有差異。上訴人係為測試印表機而列印四張紙鈔，
上訴人苟有意圖供行使之用而偽造幣券之犯意，大可偽造幣值較高之（新台幣）一千
元假鈔，原審認定上訴人有偽造幣券犯行，於法有違。(二)、第一審法院認上訴人犯罪
之情狀足可憫恕，依刑法第五十九條之規定減輕其刑；原審認定上訴人偽造幣券部分
係屬自首，依刑法第六十二條之規定減輕其刑。然原審仍判處上訴人有期徒刑三年，
有違刑事訴訟法第三百七十條之規定等語。
惟查：原判決認定上訴人有原判決事實欄所記載之意圖供行使之用而偽造幣券犯行，
係以上訴人於警訊、偵查及事實審法院審理中，坦承於如原判決事實欄所載時、地，
偽造印製如原判決事實欄所載之五百元及一千元紙幣等情是實，並有如原判決附表編
號一至五所示之物品扣案足資佐證。上訴人為警查獲之幣券，經中央銀行發行局鑑定
結果均屬偽造，此有該局九十年十二月十七日（九０）台央發字第０三００六三八八
０號函在卷可稽。而上訴人所偽造印製之新版五百元及一千元幣券，經中央銀行發行
局鑑定及原審勘驗結果，均採雙面印刷並剪裁與真鈔大小相近（稍小），且以水印以
壓凸方式仿製真鈔水印，及以手工方式塗填亮光漆，如果以單張及在光線不明亮之狀
況下使用者，極易造成收受者誤認為真鈔。又第一審審理中曾當庭以五百元真鈔一張
混入上訴人所偽造之三張五百元鈔票中供上訴人辨識，上訴人亦無法辨識其中之真偽
，益堪認上訴人所偽造之新版五百元及一千元之幣券，已達使人難以辨識其真偽之程
度。上訴人雖辯稱：伊係為測試印表機之功能云云，然上訴人苟無行使之意圖，並無
必要為雙面印刷及將之剪裁與真鈔大小相近，亦無以手工方式塗填亮光漆偽造安全線
，復以壓凸方式仿製真鈔水印之理，且被告復將該偽造之幣券攜帶於身上，上訴人否
認辯稱各語，與調查所得事證不符，不足採信等情，予以綜合判斷。因而撤銷第一審
關於此部分之判決，改判論處上訴人意圖供行使之用而偽造幣券罪刑，已於判決內說
明其所憑之證據及其認定之理由，從形式上觀察，並無違背法令之情形。按證據之取
捨與證據之證明力如何，均屬事實審法院得自由裁量、判斷之職權；苟其此項裁量、
判斷，並不悖乎通常一般之人日常生活經驗之定則或論理法則，又於判決內論其何
以作此判斷之心證理由者，即不得任意指摘其為違法，而據為提起第三審上訴之合法
理由。原審綜合上述各項證據資料，認定上訴人確有意圖供行使之用而偽造幣券犯行
等情，乃其採證職權之合法行使，不容任意指為違法。原判決認第一審未說明上訴人
所為有何可憫恕之情形，遽依刑法第五十九條之規定減輕其刑，尚有未合等為由，撤
銷第一審判決；並認定上訴人關於偽造幣券部分合乎自首之規定，依刑法第六十二條
之規定減輕其刑後，依刑法第五十七條之規定斟酌上訴人犯罪之一切情狀，而於法定
刑內量處有期徒刑三年，於法並無違誤。上訴意旨置原判決明確論斷於不顧，憑個人
主觀意見，泛指原判決違法，難謂係適法上訴第三審之理由，其上訴違背法律上之程
式，應予駁回。又上訴人對原判決關於侵占遺失物提起上訴部分，已據原審裁定駁回
上訴確定，併予敘明。
據上論結，應依刑事訴訟法第三百九十五條前段，判決如主文。
中      華      民      國    九十二    年      一      月     十四     日
                              最高法院刑事第三庭
                                  審判長法官  董  明  霈
                                        法官  林  茂  雄
                                        法官  王  居  財
                                        法官  張  祺  祥
                                        法官  石  木  欽
      右正本證明與原本無異
                                              書  記  官
中      華      民      國    九十二    年      一      月    二十二    日


司法院資訊處製作；財團法人民間司法改革基金會備份。
